【裁判字號】    97,停,19
【裁判日期】    970721
【裁判案由】    聲請停止執行
【裁判全文】
高雄高等行政法院裁定
                                     97年度停字第00019號
聲  請  人  甲○○民國85年.
法定代理人  乙○○
相  對  人  台南縣政府
代  表  人  丙○○  縣長
上列當事人間因裁併總爺國民小學事件，聲請人聲請停止原處分
之執行，本院裁定如下︰
    主  文
聲請駁回。
聲請程序費用由聲請人負擔。
    理  由
一、按「於行政訴訟起訴前，如原處分或決定之執行將發生難於
    回復之損害，且有急迫情事者，行政法院亦得依受處分人或
    訴願人之聲請，裁定停止執行。」固為行政訴訟法第116條
    第3項前段所明定。惟訴願法第93條第2項既規定受處分人得
    申請受理訴願機關或原處分機關停止執行，理論上得由上開
    機關獲得救濟，殊無逕向行政法院聲請之必要。且行政訴訟
    係審查行政處分違法之最終機關，若一有行政處分，不待訴
    願程序即聲請行政法院停止原處分之執行，無異規避訴願程
    序，而請求行政法院為行政處分之審查，故必其情況緊急，
    非即時由行政法院予以處理，則難以救濟，否則尚難認有以
    行政法院之裁定予以救濟之必要，應認欠缺保護之必要，最
    高行政法院97年度裁字第1988號裁定可資參照。
二、本件聲請人就相對人民國97年7月15日府教國字第097015726
    9號函（下稱系爭行政處分）所為自97學年度起（即97年8月
    1日）起將總爺國民小學與文正國民小學合併之行政處分聲
    請停止執行，其聲請意旨略以：相對人前以97年5月2日府教
    國字第09700969948函命自97學年度起（即97年8月1日）起
    將總爺國民小學與文正國民小學合併之行政處分，經聲請人
    等提起訴願，業經教育部以97年7月11日台訴字第097012118
    9A號訴願決定書，撤銷相對人前揭行政處分，惟相對人竟再
    以97年7月15日府教國字第0970157269號函作成同一內容之
    行政處分；聲請人對於系爭行政處分係屬利害關係人，依法
    自得為本件聲請；次查，系爭行政處分錯誤適用國民教育法
    第4條第2項規定，且未遵循教育部前揭訴願決定內容，再次
    作成違法之併校處分，嚴重違反行政自我拘束原則及誠信原
    則；又其未給予陳述意見機會，即驟然裁併總爺國民小學，
    亦有違程序正義，其合法性顯有疑義；系爭行政處分若不停
    止執行，則總爺國民小學之歷史延續、具有特色之校風及優
    良之師生關係將遭破壞，對於情感記憶之損害、同儕學習、
    良好班風等，實無法以歷史重演的方式使之回復；且系爭行
    政處分一旦執行，對於總爺國民小學校園景觀及校園環境等
    特色及境教功能之破壞（如諸羅樹蛙），亦屬難以回復之損
    害；又該校教師流失、行政領導團隊被解散，即無法回復；
    況依系爭行政處分命總爺國民小學自97年8月1日與文正國民
    小學合併，距今僅剩十餘天（係自聲請人97年7月18日向本
    院提起停止執行起算），情況顯然急迫，非鈞院予以處理，
    難以救濟，請鈞院調取97年度停字第12號卷宗，聲請人均予
    援用，並依行政訴訟法第116條第3項前段規定，向鈞院聲請
    系爭行政處分停止執行等語。
三、惟查，聲請人於相對人97年7月15日府教國字第0970157269
    號函發送後，已於97年7月18日逕向教育部提起訴願，並同
    時向教育部申請系爭行政處分之停止執行，而教育部於當日
    收文後，亦已於同日送交該部訴願審理中等情，業經本院向
    教育部承辦人查詢屬實，並作成電話紀錄，且教育部承辦人
    亦已將上開蓋有教育部及該部訴願會收文日期章之訴願書及
    申請停止執行狀傳真至本院附卷可稽，應堪認定。次按，訴
    願係人民不服行政機關之行政處分，向原處分機關之上級機
    關提出不服之行政救濟，藉由上級機關「行政監督」之方式
    ，來糾正下級機關之違法或不當之行政處分；再者，系爭行
    政處分如有違法或不當，而經上級機關訴願決定撤銷時，則
    系爭行政處分既已不存在，訴願人如同時申請系爭行政處分
    停止執行者，其申請即失所附麗，故上級機關對於訴願所為
    之決定，亦關係系爭行政處分停止執行之效力，要不待言。
    查聲請人於獲悉系爭行政處分後，已於97年7月18日逕向教
    育部提起訴願，並同時依訴願法第93條第2項規定向教育部
    申請系爭行政處分之停止執行，且教育部對該訴願及停止系
    爭行政處分執行案件均已分案審慎處理中，並未見有何拖延
    之情事，自難謂有由行政法院即時停止裁定停止之必要性。
    準此以觀，本件聲請人既已向教育部提起訴願，並依訴願法
    第93條第2項規定，向受理訴願機關申請停止執行，且教育
    部已於97年7月18日收受聲請人上開訴願書及停止執行申請
    書，對聲請人該訴願及停止執行案件即可憑辦，則教育中央
    主管機關就系爭行政處分命總爺國民小學自97年8月1日與文
    正國民小學乙事，刻正藉由上級機關「行政監督」之方式，
    進行審查系爭行政處分有無違法或不當之情事；抑且，教育
    部同時亦可審查系爭行政處分之合法性是否顯有疑義，以及
    系爭行政處分之執行是否將發生難於回復之損害，且有急迫
    情事（訴願法第93條第2項參照）。故聲請人既向教育部提
    起訴願，並申請系爭行政處分之停止執行，即得由該機關獲
    得救濟機會，應無向本院聲請裁定停止執行之急迫性，則聲
    請人另於同日又向本院聲請系爭行政處分之停止執行，自不
    具非由本院處理即難以救濟之要件。從而，其停止執行之聲
    請，難認與行政訴訟第116條第3項前段裁定停止執行之要件
    相符，揆諸前揭說明，應予駁回。
四、依行政訴訟法第104條、民事訴訟法第95條、第78條，裁定
    如主文。
中    華    民    國    97    年     7     月   21    日
            高雄高等行政法院第三庭
                      審判長法  官   邱 政 強
                            法  官   李 協 明
                            法  官   詹 日 賢
以上正本係照原本作成。
如不服本裁定，應於裁定送達後10日內以書狀敘明理由，經本院
向最高行政法院提出抗告（須按對造人數附具繕本）。
中    華    民    國    97    年     7     月    21   日
                            書記官   宋 鑠 瑾


司法院資訊處製作；財團法人民間司法改革基金會備份。
